最高法院刑事判決　　　　　　一○○年度台上字第四九二八號
上　訴　人　周賢德
上列上訴人因公共危險等罪案件，不服台灣高等法院中華民國一
○○年六月八日第二審判決（九十八年度上訴字第三七○二號，
起訴案號：台灣台北地方法院檢察署九十七年度偵字第二六七○
二號，九十七年度偵緝字第二六三九、二六四○、二六四一號）
，提起上訴，本院判決如下：
    主  文
上訴駁回。
    理  由
一、放火燒燬汽車之引擎蓋、車燈，及放火燒燬機車部分
按刑事訴訟法第三百七十七條規定，上訴於第三審法院，非以判
決違背法令為理由，不得為之。是提起第三審上訴，應以原判決
違背法令為理由，係屬法定要件。如果上訴理由書狀並未依據卷
內訴訟資料，具體指摘原判決不適用何種法則或如何適用不當，
或所指摘原判決違法情事，顯與法律規定得為第三審上訴理由之
違法情形，不相適合時，均應認其上訴為違背法律上之程式，予
以駁回。本件原判決維持第一審論處上訴人周賢德放火燒燬林詩
茹所有汽車之引擎蓋、車燈（下稱燒燬汽車），及放火燒燬高啟
俊所有之機車（下稱燒燬機車）部分二罪罪刑之判決，駁回其在
第二審之上訴。已詳敘認定犯罪事實之依據及憑以認定之理由，
並對上訴人否認犯罪之辯詞，如何不足採信，均依據卷內資料予
以指駁說明，從形式上觀察，並無任何違背法令之情形。按認定
犯罪事實所憑之證據，並不以直接證據為限，間接證據亦包括在
內，審理事實之法院綜合卷內之直接、間接證據，本於推理作用
，確信其為真實之程度者，即非不得據之為有罪之認定。原判決
以上訴人坦承部分事實，即上訴人有於民國九十七年八月三日之
案發時、地，身穿白色運動上衣、黑色短褲，經過現場附近，並
發現一部自小客車起火燃燒，而於現場停留十分鐘，其後並致電
陳秀英稱「妳有沒有發現妳家附近有火燒車的情形，我不知道會
不會做出這樣的事」；嗣於同年月五日凌晨三時五十分許前往告
訴人高啟俊住處，並於事後前往高啟俊公司告知：「你的車我坐
過，如果要燒車不會燒錯」，且再致電陳秀英表示「我無法忍受
妳做的事，我不知道我會做出什麼事」各等語之事實。並依憑張
智淵（林詩茹之夫，且為實際使用前開汽車之人）、陳進益（發
現汽車起火者）、高啟俊、陳秀英之證述，以及燒燬汽車案之現
場監視器翻拍照片（下稱翻拍照片）、火災原因調查報告書、採
證照片等證據調查之結果，綜合研判，認定上訴人因不滿同居女
友陳秀英與其發生口角要求分手，並於搬離兩人住處後暫居於高
啟俊位於台北市○○區○○街住處，而心有不甘，乃於九十七年
八月三日晚間九時五十分許，在台北市○○區○○路四段一六五
巷五三號對面之路邊工地圍籬旁，將汽油類助燃劑噴灑在與高啟
俊所有汽車款式、顏色均相同之林詩茹所有之 1175-GT號自小客
車上，燒燬該車之引擎蓋及右後車燈，致生公共危險，用以警告
居住附近之高啟俊。復於同年月五日凌晨四時十一分許，在高啟
俊住處對面工地內，以前開方式放火燒燬高啟俊所有之 DWY-771
號輕型機車，致生公共危險等情。並敘明翻拍照片所示男子身穿
白色上衣、黑色短褲，與上訴人於警詢所述其於八月三日晚間九
至十時間前往陳秀英居處附近時之穿著情形相符；高啟俊、陳秀
英並均指認照片中之男子係上訴人。且陳秀英證稱：「八月三日
那件被告（上訴人）在八月四日有打電話給我，說他星期日（八
月三日）晚上我們那邊很熱鬧，問我知不知道，還叫我去問高啟
俊那邊有沒有事情，說那個是他做的」；高啟俊亦證稱：「周賢
德（上訴人）後來隔幾天有來公司找我，跟我坦承車子是他燒的
，他說我的機車被燒前一天，家裡附近也有一台轎車被燒掉，他
說他是故意燒錯，他知道我的車子是哪一台，要給我警告，叫我
不要收留陳秀英」各等語。核其證據之取捨、判斷，無違經驗法
則及論理法則，自不能指為違法。又具被害人身分之告訴人或與
被告有利害關係之人，所為之陳述若無法律規定不得為證據之情
形，則該等陳述是否可採，係證據價值高低之問題，得由事實審
法院依調查所得自由判斷，而據為判決之基礎；不得僅因具告訴
人身分，或與上訴人有利害關係，即認渠等之證詞均不可採。查
上訴人與陳秀英係分合多次之男女朋友，並曾與高啟俊同事；案
發時高啟俊為陳秀英之男友，後者並暫居高啟俊住處等事實，已
經上訴人、陳秀英或高啟俊陳述在卷。高啟俊之機車被燒燬後提
出告訴之事實，亦有筆錄可按。亦即上訴人與陳秀英、高啟俊間
，縱有上訴人所指之感情糾葛，高啟俊且係本案之告訴人。然上
訴人於二案案發前後確均在現場出現，且翻拍照片上男子之穿著
與上訴人所述其本人之穿著相符，並經陳秀英、高啟俊指認。而
燒燬汽車、燒燬機車之發生時間相接，地點相近，所用手法雷同
（汽、機車經鑑析結果，均檢出汽油類促燃劑─見偵字第一九一
五○號卷第六十、一一二頁），並與陳秀英、高啟俊住處有地緣
關係。再參諸案發後上訴人致電陳秀英、高啟俊，語多曖昧，甚
至出言恐嚇，以及渠等間確有前述感情糾葛等事實，則原審綜合
上開事證調查審理結果，認燒燬汽車、燒燬機車二案，均係上訴
人所為。所為之論斷、說明，並無違反證據法則情形。上訴意旨
以陳秀英、高啟俊與上訴人間有上開利害關係，高啟俊且係告訴
人，進而認渠等之證述不可採，或認欠缺可信性之外部保障，不
具證據能力云云，應有誤會；燒燬機車部分，雖無監視畫面，亦
無上訴意旨指摘僅依高啟俊之指述認定事實之違法。再者，翻拍
照片雖非清晰（見同上偵卷第二一頁以下），然高啟俊已稱：照
片印得較不清楚，我在電腦裡看得比較清楚，一眼就認出被告的
衣服等語（見同上偵卷第一七四頁）；陳秀英亦為相同之指認。
上訴人及照片上之男子之穿著相符，復如前述；再參以陳秀英、
高啟俊與上訴人均相熟識之事實。可見渠等並無誤認之虞。上訴
人以翻拍照片不清晰為由，指摘陳秀英、高啟俊之指認有誤，係
割裂個別證據，對原判決採證認事適法職權之行使，就同一證據
為相異之評價，難認係適法之上訴第三審理由。依上說明，上訴
人此部分之上訴違背法律上之程式，應予駁回。
二、其他上訴駁回部分
查原審判決有罪部分，除前述燒燬汽車、燒燬機車外，尚包含原
判決事實一、(三)放火燒燬高天賜住宅未遂，及毀損陳秀英之貓、
恐嚇高啟俊、恐嚇陳永昌部分。上訴人周賢德對原判決提起上訴
，未聲明為一部上訴，應視為全部上訴，合先敘明（上訴人被訴
放火燒燬簡雪嬌、黃雅惠、陶春勇住宅未遂部分，原審撤銷第一
審有罪判決，改諭知無罪後，已經確定）。
(一)、放火燒燬高天賜住宅未遂部分
按第三審上訴書狀，應敘述上訴之理由，其未敘述者，得於提起
上訴後十日內補提理由書於原審法院，已逾上述期間，而於第三
審法院未判決前仍未提出上訴理由書狀者，第三審法院應以判決
駁回之，刑事訴訟法第三百八十二條第一項、第三百九十五條後
段規定甚明。本件上訴人因犯公共危險等罪案件，不服原審判決
，於一○○年六月二十三日提起上訴，嗣於同年七月一日所提出
之上訴理由，均係針對前述燒燬汽車、燒燬機車罪刑部分，而未
對原審判處上訴人放火燒燬高天賜住宅未遂罪刑部分敘述其上訴
之理由，且迄今逾期已久，於本院未判決前仍未提出該部分之上
訴理由，依上開規定，上訴人關於此部分之上訴，自非合法，應
予駁回。
(二)、恐嚇、毀損部分
按刑事訴訟法第三百七十六條所列各罪之案件，經第二審判決者
，不得上訴於第三審法院，法有明文。本件上訴人恐嚇高啟俊（
即原判決事實欄一、(一)1.後段）、恐嚇陳永昌（即原判決事實欄
一、(二)）及毀損陳秀英之貓同時恐嚇（即原判決事實欄一、(一)2.
）部分，原審就上訴人恐嚇高啟俊、陳永昌部分，維持第一審論
處上訴人犯刑法第三百零五條恐嚇危害安全二罪罪刑，駁回上訴
人關於該部分之第二審上訴。就前述毀損陳秀英之貓同時恐嚇部
分，則撤銷第一審關於此部分之科刑判決，改判仍依想像競合犯
之規定，從一重論處上訴人犯刑法第三百五十四條毀損罪刑。查
上訴人所犯刑法第三百零五條、第三百五十四條之罪，均屬刑事
訴訟法第三百七十六條第一款之案件。依首開說明，既經第二審
判決，自不得上訴於第三審法院，上訴人竟復提起上訴，顯為法
所不許，此部分上訴亦應駁回。
據上論結，應依刑事訴訟法第三百九十五條，判決如主文。
中    華    民    國  一○○  年    九    月    八    日
                      最高法院刑事第十二庭
                          審判長法官  黃  正  興  
                                法官  許  錦  印  
                                法官  林  瑞  斌  
                                法官  陳  春  秋  
                                法官  謝  靜  恒  
本件正本證明與原本無異
                                      書  記  官  
中    華    民    國  一○○  年    九    月   十三   日
                                                      Ｅ